【裁判字號】    92,上訴,588
【裁判日期】    920415
【裁判案由】    毒品危害防制條例
【裁判全文】
臺灣高等法院刑事判決                            九十二年度上訴字第五八八號
    上  訴  人  臺灣臺北地方法院檢察署檢察官
    被      告  甲○○
右上訴人因被告違反毒品危害防制條例案件，不服臺灣臺北地方法院九十一年度訴字
第一二七九號，中華民國九十一年十二月二十五日第一審判決（起訴案號：臺灣臺北
地方法院檢察署九十一年度戒毒偵字第一七四號），提起上訴，本院判決如左：
    主  文
上訴駁回。
    理  由
一、本件公訴意旨略以：被告甲○○前因施用第二級毒品案件，經臺灣臺北地方法院
    以八十七年度毒聲字第一０一五號裁定令入戒治處所施以強制戒治，強制戒治期
    間因成效評定合格，經本署以八十八年度聲停戒字第一二三號聲請臺灣臺北地方
    法院裁定停止強制戒治，經該院以八十八年度毒聲字第一三五一號裁定停止戒治
    ，所餘戒治期間，付保護管束。因保護管束期間，並未受撤銷保護管束情事，而
    經本署於九十年六月二十八日以九十年度戒毒偵字第一二三號為不起訴處分確定
    。惟查，被告甲○○於五年內，復基於概括之犯意，自不詳期間起至九十年九月
    十四日回溯二至三日內某時，連續在臺北市○○路○段七十三巷十七號等處施用
    第一級毒品海洛因及第二級毒品安非他命，為警於九十年九月十二日在臺北市○
    ○路○段一０九巷二五弄口查獲。因認被告甲○○所為上開行為，涉有毒品危害
    防制條例第十條第一項、第二項之施用第一級及第二級毒品罪嫌。
二、按案件曾經判決確定者，應諭知免訴之判決；又免訴之判決，得不經言詞辯論為
    之，刑事訴訟法第三百零二條第一款及第三百零七條分別定有明文。次按，案件
    曾經判決確定者，應為免訴之判決，此項原則關於實質上一罪或裁判上一罪，均
    有其適用。連續犯係裁判上之一罪，其一部分犯罪事實曾經判決確定者，效力當
    然及於全部，故檢察官復將其他部分重行起訴，亦應諭知免訴之判決，最高法院
    四十九年度台非字第二０號著有判例可資參照。是檢察官就犯罪事實之一部起訴
    ，依刑事訴訟法第二百六十七條之規定，其起訴效力及於全部，而審理事實之法
    院，對於實質上或裁判上一罪之全部犯罪事實，於宣示判決之日前，既有審理之
    可能，即應予以審判，故確定判決之既判力，應及於最後審理事實法院之宣示判
    決日前發生之事實，亦即既判力對於時間效力之範圍，應以最後審理事實法院之
    宣示判決日為判斷之標準。
三、經查：被告甲○○前因「曾因違反藥事法案件，經原審法院以八十六年度訴字第
    一八七四號判處有期徒刑四月，於八十七年一月十九日確定，並於八十八年十月
    二十二日接續執行完畢，嗣又因違反毒品危害防制條例之施用第二級毒品安非他
    命案件，經裁定送觀察勒戒後，因有繼續施用毒品之傾向，再經強制戒治期滿，
    乃由本院於八十九年七月二十五日以八十七年度上易字第三０三一號判決免刑確
    定。詎甲○○於施用第二級毒品經戒治期滿後未滿五年，復另行起意，基於施用
    第一級毒品海洛因及第二級毒品安非他命之概括犯意，自九十年一月初某日起至
    九十年四月十一日凌晨一時許為警採尿前二十六小時、九十六小時內某時（起訴
    書誤載為警採尿時間為九十年四月十日），在臺北市○○路○段七十三巷十七號
    一樓住處內，以將毒品捲在煙內施用之方式，各連續多次施用海洛因及安非他命
    ，嗣於九十年四月十日晚上八時五十分許，在臺北縣新莊市○○路○段四００號
    前為警查獲」等事實，業經原審法院於九十一年二月八日以九十年度訴字第一０
    八九號刑事判決認定被告甲○○所為係犯毒品危害防制條例第十條第一項、第二
    項之連續施用第一級及第二級毒品罪，分別判處有期徒刑十月及六月，並定其應
    執行刑有期徒刑一年二月，被告甲○○聲明不服，而由本院以九十一年度上訴字
    第七九五號案件審理，嗣經被告甲○○於九十一年五月十七日撤回上訴而告確定
    等情，業經原審依職權調閱上開案卷查明無訛，並有臺灣高等法院檢察署刑案紀
    錄簡覆表、原審法院九十年度訴字第一０八九號號判決書及撤回上訴聲請書各一
    份附卷可稽（見原審卷第三十頁至第四十頁、第八十三頁至第八十五頁、第八十
    七頁）；又本件公訴意旨所稱：「甲○○前因施用第二級毒品案件，經臺灣臺北
    地方法院以八十七年度毒聲字第一０一五號裁定令入戒治處所施以強制戒治，強
    制戒治期間因成效評定合格，經本署以八十八年度聲停戒字第一二三號聲請臺灣
    臺北地方法院裁定停止強制戒治，經該院以八十八年度毒聲字第一三五一號裁定
    停止戒治，所餘戒治期間，付保護管束，因保護管束期間，並未受撤銷保護管束
    情事。而經本署於九十年六月二十八日以九十年度戒毒偵字第一二三號為不起訴
    處分確定。惟查，甲○○於五年內，復基於概括犯意，於不詳期間起至九十年九
    月十四日回溯二至三日內某時，連續在臺北市○○路○段七十三巷十七號等處施
    用第一級毒品海洛因及第二級毒品安非他命，為警於九十年九月十二日在臺北市
    ○○路○段一０九巷二五弄口查獲」等情，核與前揭原審法院九十年度訴字第一
    ０八九號確定判決所載之連續施用第一級及第二級毒品事實，均係被告甲○○於
    八十八年十月二十三日因前案（即原審法院八十六年度訴字第一八七四號）執行
    完畢後迄至九十年九月十三日送監強制戒治前所為多次施用第一級及第二級毒品
    之行為，而本案與前開毒品危害防制條例案件之犯罪時間緊接，所犯均係構成要
    件相同之罪名，顯見被告甲○○就本件與前開業經原審法院九十年度訴字第一０
    八九號判決確定之連續施用第一級及第二級毒品犯行間，均係基於概括犯意所為
    而有連續犯之裁判上一罪關係。則本件公訴意旨所載之連續施用第一級及第二級
    毒品犯行與前開原審法院九十年度訴字第一０八九號刑事確定判決所載之連續施
    用第一級及第二級毒品間，既有連續犯之裁判上一罪關係，而本件被告甲○○被
    訴連續施用第一級及第二級毒品犯行之犯罪時間，亦均係於前開確定判決之宣示
    判決日即九十一年二月八日之前所為，公訴人於上開刑事判決確定日後之九十一
    年十一月二十七日就同一施用第一級及第二級毒品案件向原審法院提起公訴，揆
    諸前揭之說明，本件被告甲○○被訴之上開連續施用第一級及第二級毒品犯行，
    自為前開確定判決之既判力所及，應為免訴判決之諭知。
四、原審以本件被告所犯連續施用第一級及第二級毒品犯行，為前開案件確定判決之
    既判力所及，而依刑事訴訟法第三百零二條第一款、第三百零七條之規定不經言
    詞辯論諭知免訴之判決，經核並無違誤，檢察官上訴意旨以：「被告前因施用毒
    品案件，經臺灣臺北地方法院裁定送強制戒治期滿後，而於九十年六月二十八日
    （上訴書誤載為八日）經本署檢察官以九十年度戒毒偵字第一二三號處分不起訴
    確定，有臺灣高等法院檢察署刑案紀錄簡覆表可證，是以被告因施用毒品案件經
    本署檢察官為不起訴處分確定，其嗣後再犯本件連續施用第一、二級毒品，難認
    係基於前開施用第一、二級毒品之概括犯意」云云，而指摘原審適用法律錯誤，
    請求撤銷改判。然查，被告因犯本件連續施用第一級、第二級毒品案件而於九十
    年九月十二日為警查獲時，即供稱：「（你自九十年毒品案後，是否再吸食毒品
    ？）有。．．」、「（你從何時、何地再開始吸食毒品海洛因？為何再吸食毒品
    海洛因？）我是大約在今年五月份又開始吸食，正確時間已不記得，．．身體經
    常感到痛疼時才吸食，吸食後便不疼痛。」等語（見九十一年度毒偵字第一二三
    號卷第九頁反面），於原審調查時復供承：「（九十年四月十日被查獲後有無施
    用第一及及第二級毒品？）有，我陸陸續續都有用，直到第二次九十年九月十二
    日被查獲，之前的案子已經確定。」等語（見原審卷第九十五頁），於本院亦陳
    稱：「．．．因為我患有胃病，疼痛難耐，所以吸食毒品止痛，是斷斷續續吸食
    。」等語（見本院九十二年四月八日審理筆錄），則可知被告甲○○係因患有胃
    病常感疼痛，故吸食毒品止痛，且參以被告於原審法院九十年度訴字第一０八九
    號案件被查獲（即九十年四月十日）後，於相距未滿一個月的時間內又陸陸續續
    連續施用第一級、第二級毒品，而所犯上開兩案連續施用第一級、第二級毒品犯
    行之犯罪地點亦均係位於臺北市○○路○段七十三巷十七號其住所內，則被告所
    犯本件連續施用第一級、第二級毒品之行為（即自不詳期間起至九十年九月十四
    日回溯二至三日內某時），顯係基於與原審法院九十年度訴字第一０八九號確定
    判決所認定連續施用第一級、第二級毒品犯罪事實（即自九十年一月初某日起至
    同年四月十一日止）同一之概括犯意為之，從而檢察官前開上訴意旨，為無理由
    ，應予駁回。
據上論斷，應依刑事訴訟法第三百六十八條判決如主文。
本案經檢察官劉靜婉到庭執行職務。
中      華      民      國      九十二      年     四     月    十五    日
                              臺灣高等法院刑事第二十一庭
                                  審判長法  官  江  國  華
                                        法  官  莊  明  彰
                                        法  官  黃  國  忠
右正本證明與原本無異。
如不服本判決，應於收受送達後十日內向本院提出上訴書狀，其未敘述上訴理由者，
並得於提起上訴後十日內向本院補提理由書（均須按他造當事人之人數附繕本）。
                                        書記官  劉  貞  達
中      華      民      國      九十二      年     四     月    十五    日


司法院資訊處製作；財團法人民間司法改革基金會備份。
